【裁判字號】    95,重訴,841
【裁判日期】    950821
【裁判案由】    清償借款
【裁判全文】
臺灣臺北地方法院民事判決             95年度重訴字第841號
原      告  台北富邦商業銀行股份有限公司
法定代理人  甲○○
訴訟代理人  戊○○
被      告  台灣基水實業股份有限公司
兼
法定代理人  丙○○
被      告  丁○○
            乙○○
上列當事人間清償借款事件，本院於民國95年8月7日言詞辯論終
結，判決如下：
    主  文
被告台灣基水實業股份有限公司、丙○○、丁○○應連帶給付原
告新台幣伍佰萬零貳元及如附表一所示之利息、違約金。
被告台灣基水實業股份有限公司、丙○○、乙○○應連帶給付原
告玖佰壹拾捌萬貳仟柒佰陸拾陸元及如附表二所示之利息、違約
金。
訴訟費用由被告連帶負擔。
本判決第一、二項於原告分別以新台幣壹佰陸拾柒萬元、參佰零
柒萬元或同面額之中央政府建設公債九十三年度甲類第七期債票
供擔保後，得假執行。
    事實及理由
一、程序方面：
（一）按當事人得以合意定第一審管轄法院。但以關於由一定法
      律關係而生之訴訟為限，民事訴訟法第24條第1項定有明
      文。本件兩造約定由本院為第一審管轄法院，有約定書第
      11條、保證書第3條可按，本院自有管轄權。
（二）被告丁○○、乙○○經合法通知，未於言詞辯論期日到場
      ，亦未提出書狀作何聲明或陳述，核無民事訴訟法第386
      條所列各款情形，就被告丁○○、乙○○部分，應依原告
      之聲請，由其一造辯論而為判決。
二、原告起訴主張：
（一）被告台灣基水實業股份有限公司（下稱台灣基水公司）於
      民國93年3月3日邀同被告丙○○、丁○○為連帶保證人，
      向原告借款新台幣（下同）1,000萬元，借款期間自93年3
      月3日起至96年3月3日止，並自93年4月起，以每3個月為1
      期，共分12期，按期於當月3日平均攤還本息，並同時繳
      付按還款日借款餘額計算之利息，利息按郵政儲金2年期
      定期儲金掛牌利率加1.65%碼，按月機動計付，如郵匯局
      利率調整時，均願自調整日之次月借款相當日或調整日起
      隨同機動調整計付利息。
（二）被告丙○○、乙○○於94年9月7日與原告簽訂保證書，保
      證被告台灣基水公司對原告現在（包括過去已發生尚未清
      償）及將來連續發生之票據、借款、墊款、保證及其他有
      關債務，均包括利息、遲延利息、違約金、損害賠償及有
      關履行上開債務所需之一切費用等，以2,200萬元為限額
      ，願與被告台灣基水公司連帶負全部清償之責，嗣被告台
      灣基水公司於94年9月7日向原告借款150萬元，借款期間
      自初次撥款日起至97年9月7日止，約定自借款日起，以1
      個月為1期，依年金法計算月付金，按月平均攤還本息，
      第1年利息按年息5%計算，第2年起利息按原告牌告基準利
      率加碼年息1.46%機動計算，嗣後原告調整上開牌告利率
      時，應自調整之日起，按新利率加原加碼計算。又被告台
      灣基水公司復於94年9月7日與原告簽訂額度為美金30萬元
      之「進口融資及委任承兌契約」，約定被告台灣基水公司
      自94年9月7日起至95年9月6日止，於上開額度內得檢具開
      發信用狀申請書及有關文件向原告申請循環動支，並以開
      發信用狀申請書為向原告申請墊款之憑證，被告台灣基水
      公司並承認每筆國外銀行押匯扣（墊）款金額與存入保證
      金餘額之差額為原告墊款金額，依本契約所申請之墊款，
      應自原告墊款日起180天內清償，外幣墊款以原告墊款之
      日為起息日，利息依起息日原告所訂外幣貸款利率加（減
      ）固定碼距後固定計算，並自墊款日起按月付息，本墊款
      如有遲延償還時，自遲延日起改按當時原告所訂之外幣貸
      款利率加碼年息2%與中央銀行短期融通利率加碼年息2%
      孰高，為遲延利率計算遲延利息，但不得低於原墊款當時
      之利率加碼年息2%；被告台灣基水公司如有任何一筆墊款
      屆期而未清償，即喪失期限利益，全部債務視為到期，並
      約定被告台灣基水公司喪失期限利益致全部債務視為到期
      時，原告得逕於任何時日，將外幣墊款折換為新台幣借款
      ，並自折換日起，改按折換日原告牌告基準利率加碼年息
      2%與中央銀行短期融通利率加碼年息2%孰高，為遲延利率
      計算遲延利息，惟不得低於原墊款日原告牌告基準利率加
      碼年息3%，逾期在6個月以內部分，按本金金額照各契據
      遲延利率10%加付違約金，逾期超過六個月部分，照上項
      標準加倍計付，嗣被告台灣基水公司依據上開約定陸續向
      原告申請開發國外遠期信用狀，經原告分別墊款美金131,
      803.20元、美金81,178.20元、美金55,620元，合計美金
      268,601.40元，起息日至到期日分別為：94年9月13日起
      至95年3月12日止、94年9月20日起至95年3月19日止、94
      年9月28日起至95年3月27日止，詎被告基水公司對於上開
      第1筆墊款自95年3月12日到期後，即未依約償還，依授信
      約定書第5條第1項之約定，被告基水公司已喪失期限利益
      ，上述借款視為全部到期，經原告多次催討，被告台灣基
      水公司僅清償部分金額，嗣原告依「進口融資及委任承兌
      契約」第9條之約定，於95年6月14日將被告台灣基水公司
      之上開美金墊款債務依原告外匯牌告賣出1美元兌換新台
      幣32.651元之比例折算為新台幣分別為4,303,506元、2,
      650,549元、1,042,912元。
（三）總計，被告台灣基水公司尚欠原告本金14,182,768元（借
      款部分：5,000,002元、1,185,799元，墊款部分：4,303,
      506元、2,650,549元、1,042,912元）及其利息、違約金
      ，而被告丙○○、丁○○、乙○○則依約定應負連帶保證
      之責任等語。並聲明：如主文第1、2項所示。
三、被告台灣基水公司與丙○○對於證物原本及原告請求之金額
    固不爭執，惟辯以：其與原告協議中，惟原告仍繼續扣錢等
    語。並聲明：原告之訴駁回。
四、原告主張之上開事實，已據其提出借據暨約定書、保證書、
    進口融資及委任承兌契約、授信約定書、開發信用狀申請書
    、進口單據通知書、進口結匯證實書等件為證，核屬相符，
    且為被告台灣基水公司、丙○○所不爭執，堪信原告之主張
    為真實。被告台灣基水公司、丙○○雖以前詞置辯，惟被告
    台灣基水公司、丙○○所辯，乃屬被告應以如何方式清償之
    問題，與被告應負上開債務之責無關，是被告台灣基水公司
    、丙○○所辯仍不足採。從而，原告依消費借貸之法律關係
    請求被告給付如主文第1、2項所示之本金、利息、違約金，
    均有理由，應予准許。
五、假執行之宣告：原告陳明願供擔保，請求宣告假執行，核無
    不合，茲酌定相當之擔保金額，予以准許。
六、據上論結，本件原告之訴為有理由，依民事訴訟法第385條
    第1項前段、第85條第2項、第390條第2項，判決如主文。
中    華    民    國    95    年    8    月    21    日
                  民事第四庭    法  官  陳邦豪
以上正本係照原本作成。
如對本判決上訴，須於判決送達後二十日之不變期間內，向本院
提出上訴狀。
中    華    民    國    95    年    8    月    21    日
                                書記官  薛德芬


司法院資訊處製作；財團法人民間司法改革基金會備份。
